【裁判字號】    95,交上訴,4
【裁判日期】    950630
【裁判案由】    公共危險
【裁判全文】
臺灣高等法院花蓮分院刑事判決         95年度交上訴字第4號
上  訴  人
即  被  告  乙○○
上列上訴人因公共危險案件，不服臺灣臺東地方法院94年度交訴
字第13號中華民國95年3月9日第一審判決（起訴案號：臺灣臺東
地方法院檢察署94年度偵緝字第141號），提起上訴，本院判決
如下：
    主  文
原判決撤銷。
乙○○駕駛動力交通工具肇事，致人受傷而逃逸，累犯，處有期
徒刑伍月，如易科罰金，以佰元折算壹日。
    事  實
一、乙○○前於民國84年間因詐欺及妨害兵役案件，分經臺灣臺
    中地方法院判處有期徒刑二年六月及九月，二罪經裁定應執
    行有期徒刑三年確定，於86年2月20日縮短刑期假釋出監；
    又於86年間因詐欺及妨害兵役案件，分經臺灣高等法院及臺
    灣新竹地方法院判處有期徒刑三年六月及八月，二罪裁定應
    執行有期徒刑四年，前開假釋並經撤銷合併執行，於91年 1
    月6日縮短刑期執行完畢，猶不知警惕。
二、乙○○於93年4月25日晚上6時25分許，駕駛向丁○○借用車
    主為丁○○之父蔡三麒所有車牌號碼ＷＲ─二六四八號（起
    訴書誤載為ＷＲ─二五四八號）自用小客車，沿臺東縣臺東
    市○○○路六七四巷由北往南方向行駛，迨至該路與南王東
    街交岔路口處，因疏於注意車前狀況，適陳秋萍（原名甲○
    ○）駕駛車牌號碼ＺＺＯ─四六五號輕型機車沿南王東街由
    西向東方向行駛至前開路口，二車發生碰撞，致陳秋萍當場
    倒地，受有頭部外傷併腦挫傷、左大腿骨折、左鎖骨骨折及
    胸部挫傷等傷害（過失傷害部分業據告訴人林竹山、陳秋萍
    撤回告訴，另由檢察官為不起訴處分）。詎乙○○在前開車
    禍發生後下車查看，然竟未留在車禍現場，即逕自駕車離去
    前往臺東縣臺東市○○路之大潤發賣場，將車輛返還丁○○
    並告知發生車禍，始由丁○○陪同返回現場，於犯罪未被有
    偵查權限之機關或公務員發覺前向警坦承為肇事人，自首而
    接受裁判。
三、案經乙○○自首暨陳秋萍、林竹山訴由臺東縣警察局臺東分
    局報請臺灣臺東地方法院檢察署檢察官偵查起訴。
    理  由
一、認定犯罪事實所憑之證據及理由
    上開犯罪事實，業據被告迭於偵審中坦承不諱，核與證人陳
    秋萍、丁○○、胡進德證述情節相符。此外，復有道路交通
    事故現場圖、道路交通事故調查報告表、馬偕醫院臺東分院
    診斷證明書、照片八張附卷可稽。又民國88年4月21日增訂
    之刑法第185條之4「駕駛動力交通工具肇事，致人死傷而逃
    逸者，處六月以上五年以下有期徒刑」之規定，其立法理由
    為：「一、為維護交通安全，加強救護，減少被害人之死傷
    ，促使駕駛人於肇事後，能對被害人即時救護，特增設本條
    ，關於肇事致人死傷而逃逸之處罰規定。二、本條之刑度參
    考第294條第1項遺棄罪之規定」，是本條之立法目的，顯然
    在促使肇事者對車禍之受害人施予即時之救護，以減少死傷
    ，是汽車駕駛人於肇事後未對車禍之傷者實施即時之救護，
    即擅自離開現場，苟非肇事者有不能對被害人施以救護之情
    形（例如肇事者自己受傷，須立即就醫），即足以成立該條
    之罪名。本件被告在發生車禍後，縱曾下車查看，然旋即上
    車離去，且亦無其他不得留在現場之正當理由，縱嗣後返回
    ，依首揭說明，亦已無礙於其肇事逃逸罪名成立。是本件事
    證明確，被告犯行堪予認定。
二、論罪科刑之理由
（一）核被告所為，係犯刑法第185條之4之肇事逃逸罪。
（二）被告有事實一中所述之前科，有臺灣高等法院被告前案紀
      錄表在卷可憑，被告受有期徒刑執行完畢後，五年以內再
      犯本件有期徒刑以上之罪，為累犯，應依刑法第47條規定
      加重其刑。
（三）被告發生車禍後雖離去現場，惟不久即再返回現場，於犯
      罪未被有偵查權限之機關或公務員發覺前，即主動向警方
      表示其為肇事者，進而接受裁判等情，除已據被告供明在
      卷外，並有臺東縣警察局道路交通事故肇事人自首情形紀
      錄表乙份在卷可參，應依刑法第62條前段自首之規定減輕
      其刑。
（四）爰審酌被告犯後坦承犯行態度良好，並就過失傷害部分與
      被害人達成和解及其智識程度等等一切情狀，量處主文所
      示之刑，並諭知之易科罰金之折算標準。
三、撤銷改判之理由
    原審以被告於檢察官偵查中逃匿，經通緝始緝獲歸案，認被
    告並無接受裁判之意思，核與自首之要件不合，固非無見。
    惟查，被告於此部分辯稱：「我在93年11月12日檢察官第一
    次訊問時，有說我現居地是暫時的，永久地址是臺東縣卑南
    鄉○○村○○路627巷12之1號即我表哥丁○○的地址，但檢
    察官沒有依這個地址通知我，我才遭通緝，94年8月8日是我
    主動像檢察官報到的，不是被抓的」等語，核與證人即93年
    11月12日檢察官訊問之書記官丙○○證述：「（93年11月12
    日筆錄）記載被告表哥的住址有可能是為了送達的問題」等
    語相符，再參酌94年8月8日檢察官訊問筆錄之內容，可知被
    告係主動與被害人林竹山一起接受檢察官訊問，二人於訊問
    中達成和解，檢察官並於訊問後撤銷被告之通緝，足見被告
    前述之所辯，均屬可採，從而尚不得謂被告並無接受裁判之
    意思，原判決認被告之所為，與自首之要件不合，尚有未洽
    。
四、適用法律
（一）刑事訴訟法第369條第1項前段、第364條、第299條第1項
      前段
（二）刑法第185條之4、第47條、第62條前段，第41條第1項前
      段。
（三）罰金罰鍰提高標準條例第2條。
本案經檢察官林慧到庭執行職務。
中    華    民    國    95    年    6     月    30    日
                        審判長法  官  何方興
                              法  官  王紋瑩
                              法  官  蔡勝雄
以上正本證明與原本無異。
如不服本判決，應於判決送達後十日內向本院提出上訴狀。其未
述理由者，並應於提出上訴狀後十日內向本院補提理由狀 (須
附繕本)。
                              書記官  陳有信
中    華    民    國    95    年    6     月    30    日
附錄    本判決論罪科刑法條：
中華民國刑法第185條之4
駕駛動力交通工具肇事，致人死傷而逃逸者，處六月以上五年以
下有期徒刑。


司法院資訊處製作；財團法人民間司法改革基金會備份。
